【裁判字號】    97,訴,377
【裁判日期】    970729
【裁判案由】    損害賠償
【裁判全文】
臺灣新竹地方法院民事判決               97年度訴字第377號
原      告  丙○○
                      號
法定代理人  乙○○
            丁○○
被      告  甲○○
                      號
上列當事人間損害賠償案件，經本院刑事庭移送而來（97年度交
附民字第4號）本院於民國97年7月15日言詞辯論終結，判決如下
：
    主  文
被告應給付原告新台幣壹拾捌萬柒仟肆佰玖拾捌元，及民國九十
七年一月二十五日起至清償日止，按年息百分之五計算之利息。
原告其餘之訴駁回。
本判決第一項得假執行。
原告其餘假執行之聲請駁回。
    事實及理由
一、原告主張：
    民國96年6月18日16時15分許，被告駕駛車號8A-4473號自小
    客車沿新竹縣新埔鎮○○路內側車道由西往東方向行駛，途
    經該路五埔段913巷口時，欲左轉駛入該巷內車庫時，適有
    原告騎乘車號HKO-517號重型機車自對向外側車道直駛而來
    ，被告應注意其為轉彎車，應讓直行車先行，且該處馬路畫
    有雙黃線，依當時情形，亦無不能注意之情事，竟疏於注意
    ，貿然於雙黃線處左轉，致原告閃避不及，碰撞到其車右前
    車門，造成原告因該碰撞受有下巴撕裂傷併下頷骨骨折、臉
    部撕裂傷、頸部擦傷及右側股骨開放性骨折等傷害，被告過
    失傷害犯行經提起公訴後，業經本院刑事庭以96年度交易字
    第166號判處有罪。原告受傷後，無法咬東西，腿部傷處還
    要拔鋼釘，身心均受到痛苦，當時騎乘之機車亦受到損害。
    原告因被告二人之過失而受有損害，自得依民法第184條第1
    項以及侵權行為損害賠償之相關規定，請求被告賠償，請求
    項目及金額如下：
（一）醫藥費用共五萬六千九百九十八元：
    (一)原告於東元綜合醫院支出醫療費用新台幣（下同）四萬一
      千六百五十三元。
    (二)原告於衛生署新竹醫院支出醫藥費一萬五千三百四十五元
      元。
（二）救護車費用一千二百元：
      原告發生車禍時經救護車送往醫院急救，支出一千二百元
      。
（三）眼鏡損壞費用四千八百元：
      原告因車禍造成原有眼鏡損害不能使用，另配眼鏡支出四
      千八百元。
（四）機車損壞修理費一萬九千六百元：
      原告所有之車號HKO-517號重型機車修復費用為一萬九千
      六百元。
（五）精神上之損害賠償六十萬元：
      原告本係生活正常之大華工專學生，如今因被告過失，導
      致身體多處受傷，就醫期間甚為痛苦，將來又須開刀取出
      鋼釘，精神上受有莫大傷害，請求賠償精神上之損害六十
      萬元。
（六）為此聲明如下：
    (一)被告應給付原告六十八萬二千五百九十八元，及自起訴狀
      繕本送達翌日（即97年1月25日）起至清償日止，按年息
      百分之五計算之利息。
    (二)訴訟費用由被告負擔。
    (三)願供擔保聲請宣告假執行。
（七）對被告抗辯所為之陳述：
      本件無須鑑定，因為被告是雙黃線左轉，依規定雙黃線不
      能左轉。
二、被告辯稱：
    其對刑事判決認定之事實並無意見，願意賠償原告請求之醫
    藥費、救護車費用及眼鏡費用，但其他部分則無力負擔，其
    個人之汽車也花了不少錢修復，全部肇事因素不能完全歸咎
    於被告一方，請求肇事鑑定。求為判決駁回原告之訴之假執
    行之聲請。
三、本院之判斷：
（一）本件被告所為過失傷害之經過情形，如本院96年度交易第
      166號刑案判決認定之事實，即被告於96年6月18日16時15
      分前之不詳時間，駕駛車號8A-4473號自小客車沿新竹縣
      新埔鎮○○路內側車道由西往東方向行駛，於同日16時15
      分許，途經該路五埔段913巷口時，欲左轉駛入該巷內車
      庫時，適有原告騎乘車號HKO-517號重型機車自對向外側
      車道直駛而來，被告應注意其為轉彎車，應禮讓直行車先
      行，注意車前狀況，隨時採取必要之安全措施，而依當時
      且該處畫馬路有雙黃線，依當時情形，亦無不能注意之情
      事，竟疏於注意，貿然左轉，致原告閃避不及，碰撞到其
      車右前車門，造成原告因該碰撞受有下巴撕裂傷併下頷骨
      骨折、臉部撕裂傷、頸部擦傷及右側股骨開放性骨折等傷
      害。被告則於肇事後留在原地，向前來處理之警員自首其
      為肇事人，而接受裁判。以上有判決書、東元醫院醫療費
      用單據、衛生署新竹醫院醫療費用單據附卷可參，且經本
      院依職權調臺灣新竹地方法院檢察署96年度他字第1663號
      全卷（含前述刑案卷、96年度偵字第6885號卷），有附於
      該卷內之東元醫院診斷證明書、衛生署新竹醫院診斷證明
      書、道路交通事故調查報告表、現場圖、警詢筆錄等可考
      。又依兩造於偵查中所述，發生車禍路段之馬路確實畫有
      雙黃線。以上洵堪信為真實。
（二）被告雖辯稱全部肇事因素不能完全歸咎於其一方，惟查，
      原告當時為直行車，被告為轉彎車，依據道路交通管理處
      罰條例第48條第1項第6款規定，轉彎車不讓直行車先行，
      即屬交通違規。其次，該路段畫有黃線，為兩造所不爭執
      ，依據道路交通標誌標線號誌設置規則第149條規定：「
      雙黃實線設於路段中，用以分隔對向車道，並雙向禁止超
      車、跨越或迴轉」，被告違反雙黃線規定，在該處跨越並
      左轉，亦屬違規行為甚明。再者，依偵查中原告所述（見
      臺灣新竹地方法院檢察署96年度他字第1663號卷第28頁）
      ：其行駛在外側車道，前方沒有車，看到被告的車子突然
      轉過來時已經來不及煞車了，而且該路段是雙黃線，應該
      不能轉彎。」，足見原告認為該處既然係雙黃線，信賴對
      向車道車輛不會違規左轉，則其對於突然違規左轉之被告
      車輛，自無預防或採取必要措施之可能性，尚無從認為原
      告有何過失。綜上，被告對於本件事故之發生，確有完全
      過失，被告所辯，尚不可採。
（三）按因故意或過失不法侵害他人之權利者，負損害賠償責任
      ；不法侵害他人之身體或健康者，對於被害人因此喪失或
      減少勞動能力，或增加生活上之需要時，應負損害賠償責
      任；不法侵害他人之身體、健康、名譽、自由、信用、隱
      私、貞操，或不法侵害其他人格法益而情節重大者，被害
      人雖非財產上之損害，亦得請求賠償相當之金額；汽車、
      機車或其他非依軌道行駛之動力車輛，在使用中加損害於
      他人者，駕駛人應賠償因此所生之損害；不法毀損他人之
      物者，被害人得請求賠償其物因毀損所減少之價值；民法
      第184條第1項前段、第193條第1項、第195條第1項、第19
      1條之2前段、第196條分別定有明文。茲就原告請求之項
      目，是否有理，逐一說明如下：
    (一)醫藥費用：
      原告請求在東元綜合醫院、衛生署新竹醫院支出之醫藥費
      五萬六千九百九十八元，已出費用收據為證，且為被告所
      不爭執並表明願意賠償，堪信屬實。
     (二)救護車費用一千二百元：
      原告主張發生車禍時經救護車送往醫院急救，支出一千二
      百元，亦提出收費證明，同為被告所不爭執且表示願意賠
      償，亦堪信為真正。
    (三)眼鏡損壞費用四千八百元：
      原告主張因車禍造成原有眼鏡損害不能使用，另配眼鏡支
      出四千八百元，提出正明眼鏡行收據為證，為被告所不爭
      執且表示願意賠償，洵堪信實。
    (四)機車修理費：
      原告主張其所有之車號HKO-517號重型機車經此事故受損
      ，支出修復費用一萬九千六百元，雖提出行車執照、進發
      順機車行出具之收據為證，但物被毀損時，被害人依據民
      法第196條請求賠償，雖得以修復費用為估定之標準，但
      以必要者為限（例如：修理材料以新品換舊品，應予折舊
      ），亦有最高法院77年度第9次民事庭會議決議、同院60
      年度臺上字第1505號判決及73年度臺上字第1574號等判決
      可資參照。經查，原告主張其所車輛受損，因而支付修理
      費用一萬九千六百元，固與機車受損部份相符，但更換零
      件部分則應依法扣除新舊品間之差價折舊。原告前述車輛
      係82年2月2日新領牌照開始使用，有行車執照附卷可憑，
      算至本件事故發生時（即96年6月18日）已使用14年餘，
      本院依行政院台（86）財字第52053號公布之固定資產耐
      用年數表及固定資產折舊率表，採定率遞減法計算其折舊
      ，即重型機車耐用年數為5年，是原告前述車輛修復所更
      新零件之費用已因折舊而全數扣除，原告得請求之修復費
      用僅存車台校正工資，而此部分依估價單所示為四千五百
      元。
    (五)精神上之損害賠償：
      原告主張因本件車禍而受有精神上之痛苦，請求六十萬元
      之精神慰撫金。按關於不法侵害他人身體之慰藉金數額，
      應審核一切情形決定之，例如被害人之地位、家況，及加
      害人之地位、資力，各為如何，均在斟酌之列，最高法院
      50年台上字第2374號判決意旨可資參照。查車禍發生時原
      告為18歲之年輕學生，受到上述多重骨折之傷害，肉體痛
      苦程度非輕，且前後住院治療共20多日，預計97年下半年
      至92年間尚須住院3至5日開刀取除鋼釘，精神上受有痛苦
      甚明，但年紀尚輕，傷口癒後能力較佳，亦為不爭之事實
      。本院審酌原告係在學學生，94、95年度分別有5萬餘、1
      萬餘元之打工所得，名下無任何不動產或車輛、存款，有
      本院依職權查詢之稅務電子閘門財產所得資料調件明細表
      一紙在卷可考；被告年已66歲，早年務農，退休多年，本
      院依職權查詢，94、95年度被告確實均無任何薪資所得，
      各有1萬至3萬元不等之股利所得而已，然名下有田地、房
      屋、土地，總價值上百萬元，亦有本院依職權查詢之稅務
      電子閘門財產所得資料調件明細表在卷可憑。參酌兩造之
      年齡、就業、財產、身份地位等一切情狀，認原告請求之
      精神上損害賠償以十二萬元為適當，原告超過此部分之請
      求，尚非有據。
（四）綜上，原告請求為有理由之金額合計為十八萬七千四百九
      十八元及自97年1月25日起至清償日止，按年息百分之五
      計算之利息。，原告逾此部分之請求，則於法尚有未合，
      應予駁回。
四、因本案事證已臻明確，本院認為被告所提另送車禍鑑定之請
    求，已無必要，附此敘明。
五、本件原告勝訴之金額未逾五十萬元，依民事訴訟法第389條
    第1項第5款規定，應依職權宣告假執行。原告其餘假執行之
    聲請，因該部份訴之駁回而失所依據，應予駁回。
六、本件為刑事附帶民事訴訟移送而來，原告依法免繳裁判費，
    審理中亦無證人日旅費等訴訟費用之支出，爰不為訴訟費用
    負擔之諭知。
中    華    民    國    97    年    7     月    29    日
                  民事第一庭    法  官
以上正本，係照原本作成。
如對本判決上訴，須於判決送達後20日內向本院提出上訴狀。
中    華    民    國    97    年    7     月    29    日
                                書記官  朱苑禎


司法院資訊處製作；財團法人民間司法改革基金會備份。
